臺灣士林地方法院行政訴訟判決　
111年度交字第107號
原      告  李彥霆  
被      告  臺北市交通事件裁決所
代  表  人  蘇福智  
上列當事人間交通裁決事件，原告不服被告民國111年3月22日北
市裁催字第22-C00000000號、第22-C00000000號裁決，提起行政
訴訟，本院判決如下：
    主  文
原告之訴駁回。
訴訟費用新臺幣參佰元由原告負擔。
    事實及理由
一、程序事項：本件係因原告不服被告民國111年3月22日北市裁
    催字第22-C00000000號違反道路交通管理事件裁決書（下稱
    甲處分）、第22-C00000000號違反道路交通管理事件裁決書
    （下稱乙處分，與甲處分合稱原處分），分別裁處「罰鍰新
    臺幣（下同）600元，並記違規點數1點」、「罰鍰2萬元，
    吊扣駕駛執照6個月」，經核屬行政訴訟法第237條之1第1項
    第1款規定之交通裁決事件，爰依同法第237條之7 規定，不
    經言詞辯論，逕為判決。
二、爭訟概要：原告駕駛訴外人曾春桃所有車牌號碼為0000-00
    號自用小客車（下稱系爭車輛）於111年1月14日12時57分許
    ，在新北市00區00路0段0巷0號處，因「轉彎或變換車道不
    依標誌、標線、號誌指示」、「違反處罰條例之行為，拒絕
    停車接受稽查而逃逸」之違規事實，經新北市政府警察局新
    店分局（下稱舉發機關）員警製單舉發，有新北警交字第C0
    0000000號、C00000000號舉發違反道路交通管理事件通知單
    可稽（下合稱系爭舉發通知單，見本院卷第48頁），嗣經被
    告以原告有前揭違規事實，分別依道路交通管理處罰條例第
    48條第1項、第60條第1項規定，以原處分對原告為裁罰，原
    告於111年3月28日提起本件行政訴訟。
三、原告主張：
　㈠原告因第一次駕駛至此路段，因該路段捷運工程施工，加上
    多個匝道交會，道路設計相當複雜，不慎錯過安和路二段與
    環河東路二段之匝道，所以沿安和路二段前行，行駛至違規
    地點時，因看到左轉道上方標示「左轉燈亮始得迴轉」，原
    告認為係類似臺北市建國南路一段175 巷之設計，於迴轉道
    內設有號誌，當迴轉道內號誌左轉燈亮方可迴轉。且由伊提
    供之行車影像可知，原告行駛至迴轉道內並說「迴轉道內沒
    有紅綠燈」可佐證原告對此伊迴轉方式之認知。且從2018年
    12月Google地圖中可見迴轉道原設有燈光號誌，於2020年6
    月時已移除，且「左轉燈亮始得迴轉」之標誌並非設置於迴
    轉道標誌上方。故伊對迴轉道迴轉方式之認知與員警不同，
    且迴轉道經二次修改，應增加說明減少用路人疑慮，以免標
    誌設置不當造成違規。
　㈡伊於迴轉後繼續前行，由員警提供之密錄器影像可知13：17
    ：07發現原告違規，13：17：14原告駛離該員警，過程7 秒
    ，員警於13：17：13進行攔查，13：17：14員警已於系爭車
    輛後方，攔查時間不到1秒。由原告提供之行車影像觀察，0
    1：01；59至01：02：26可看見人行道上之員警，01：02：0
    5 ，於畫面邊緣始有指揮棒舉起之攔檢動作，所以員警從開
    始攔查至原告駛離僅不到1 秒，且行車紀錄器畫面較一般人
    視角為廣，伊並未看見員警進行攔查，故無「拒絕停車接受
    稽查而逃逸」之違規等語。並聲明：原處分撤銷。 
四、被告答辯：
　㈠本案經舉發機關就違規事實及舉發過程查復，查舉發機關員
    警於111年1月14日12時至14時擔服勤區查察勤務，於同日12
    時57分許在新北市新店區安和路3段4 巷口前(新北環快引道
    處)攔查交通違規時，見0000-00號車（即系爭車輛）不依號
    誌指示(未待左轉指示號誌亮起)即迴轉行駛，遂依規定上前
    以交管棒及哨音示意攔停，惟系爭車輛駕駛人不予理會攔檢
    動作並逃逸，遂返所後憑密錄器影像對其違反道路交通管理
    處罰條例第48條第1項第2款、第60條第1項規定逕行舉發。
　㈡經檢視員警密錄器影片(檔案名稱：系統時間13時16分50秒至
    13時17分 480101及60.01.mp4，有聲音)，影片時間13:16:5
    7，系爭車輛車於迴轉道等待迴轉；影片時間13:17:04至22
    秒，系爭車輛迴轉，員警見狀上前吹哨並以交管棒指揮原告
    停車接受稽查，惟原告並未停車接受攔查，員警口誦「2700
    -EQ」並走回路邊。綜上所述，本件原告之訴為無理由，請
    依法駁回原告之訴等語。並聲明：原告之訴駁回。
五、本院之判斷：
　㈠按「汽車駕駛人轉彎或變換車道時，有下列情形之一者，處
    新臺幣六百元以上一千八百元以下罰鍰：…二、不依標誌、
    標線、號誌指示。…」、「汽車駕駛人，駕駛汽車有違反本
    條例之行為，經交通勤務警察或依法令執行交通稽查任務人
    員制止時，不聽制止或拒絕停車接受稽查而逃逸者，除按各
    該條規定處罰外，處新臺幣一萬元以上三萬元以下罰鍰，並
    吊扣其駕駛執照六個月；汽車駕駛人於五年內違反本項規定
    二次以上者，處新臺幣三萬元罰鍰，並吊扣其駕駛執照一年
    。」、「汽車駕駛人有下列各款所列條款之一者，除依原條
    款處罰鍰外，並予記點：一、有…第四十八條…情形之一者，
    各記違規點數一點。」，道路交通管理處罰條例第48條第1
    項第2 款、第60條第1項、第63條第1 項第1 款定有明文。
    次按「駕駛人駕駛車輛、大眾捷運系統車輛或行人在道路上
    ，應遵守道路交通標誌、標線、號誌之指示、警告、禁制規
    定，並服從執行交通勤務之警察或依法令執行指揮交通及交
    通稽查任務人員之指揮。」、「汽車駕駛人之行為有下列情
    形之一，當場不能或不宜攔截製單舉發者，得逕行舉發：…
    四、不服指揮稽查而逃逸，或聞消防車、救護車、警備車、
    工程救險車、毒性化學物質災害事故應變車之警號不立即避
    讓。…」，道路交通管理處罰條例條例第4條第2項、第7條之
    2第1項第4款亦有明文。又按「行車管制號誌各燈號顯示之
    意義如左：一、圓形綠燈㈠在無其他標誌、標線禁制或指示
    下，圓形綠燈表示准許車輛直行或左、右轉。㈡在未設行人
    專用號誌之處，圓形綠燈准許行人直行穿越道路。二、箭頭
    綠燈㈠箭頭綠燈表示僅准許車輛依箭頭指示之方向行駛。㈡在
    未設行人專用號誌之處，直行箭頭綠燈准許行人直行穿越道
    路。…」，道路交通標誌標線號誌設置規則第206 條第1 、2
    款定有明文。
　㈡經本院當庭勘驗兩造所提之錄影光碟，其結果為：
　　⒈舉發機關採證影片，檔案名稱：「系統時間13時16分50秒
      至13時17分 480101及60.01」。影片上顯示「2022/01/14
       13：13：25」，於時間13：13：26～13：16：50，員警站
      立於安和路3段與新北環河快速道路安康段之交岔路口，
      靠近員警側為永和往新店行向之車道，對向為新店往永和
      行向之車道，員警站立處之永和往新店側車道分為3線車
      道，內側車道繪設有「禁行機車」標線，除內側車道與分
      隔島間繪設有穿越虛線外，各車道繪有白虛線之車道線區
      隔，員警面向安和路三段4巷3號前方之迴轉道可看見對向
      於內側車道迴轉道路口之上方及外線車道均設有燈光管制
      號誌，該號誌依序以「圓形紅燈」、「綠色↑」、「綠色↑
      ←」、「圓形黃燈」循環變換燈號。且於上開「綠色↑←」
      號誌燈亮起時，員警站立處之行向直線行駛車輛之號誌即
      轉換為圓形紅燈，以供對向迴轉車輛為迴轉行駛。且於該
      燈光號誌前方並無其他足以影響行駛於該處之駕駛人視線
      之遮蔽物。於時間13：16：50～13：16：55，燈光管制號
      誌由「圓形紅燈」轉為「綠色↑」，該路段雙向直行行駛
      之車輛開始向前行駛。於時間13：16：56～13：17：05，
      系爭車輛由對向車道開始駛入迴轉道，並與一輛銀色小客
      車會車，燈光管制號誌仍顯示「綠色↑」。於時間13：17
      ：06～13：17：09，可見雙向車道車輛仍持續直行，且車
      行車輛甚多，於員警站立行向之大部分直行車輛均通過該
      迴轉道之路口後，可見系爭車輛即慢慢迴轉至永和往新店
      側行向車道(即員警站立之行向)，燈光管制號誌仍顯示「
      綠色↑」。且系爭車輛與員警站立前並無其他車輛行駛致
      阻擋駕駛人之視線。於時間13：17：10～13：17：13，員
      警舉起指揮棒步行至外側車道並持續鳴哨示意系爭車輛停
      下，系爭車輛未減速並繼續向前行駛。13：17：14，系爭
      車輛車牌號碼0000-00清晰可見。於時間13：17；15～13：
      17：20，系爭車輛持續向前駛離，員警於外側車道誦念系
      爭車輛車牌號碼。於時間13：17：21～13：17：30，員警
      步行回到人行道。於時間13：17：31～13：19：40，員警
      持續執行勤務。於時間13：19：41～13：19：55，另一台
      小貨車以與系爭車輛相同方式迴轉，員警以指揮棒及哨音
      攔停。於時間13：19：56～13：23：25，員警對小貨車駕
      駛進行違規舉發。影片結束。
　　⒉原告提供之行車紀錄器影片，檔案名稱：行車影像。影片
      上顯示「2012/11/01 01：01：32」，於時間01：01：32～
      01：01：37，原告駕駛系爭車輛於新北環河快速道路安康
      段新店往永和側之內側車道停等，該道路行向為二線車道
      ，道路左前方分隔島設置有「左轉燈亮始得迴轉」之黃底
      黑字標誌，及「慢」「迴轉道←」之標誌，道路前方迴轉
      道處之上方設有燈光管制號誌並顯示「圓形紅燈」。於時
      間01：01：38～01：02：00，前方燈光管制號誌轉為「綠
      色↑」，系爭車輛行駛至迴轉道，可見對向有一銀色小客
      車同樣駛入迴轉道，系爭車輛短暫於迴轉道停留後即完成
      迴轉，並駛入永和往新店方向之路段。可聽見系爭車輛內
      部聲音：「還是要往前走」、「沒有啦要迴轉，要扣回去
      ，還是要上中安啦，抓到上面去了，這裡是新北環快，你
      要走那個還不如直接迴轉」、「迴轉道吼，迴轉道沒有紅
      燈啦」。於時間01：02：01～01：02：03，可見右前方安
      和路三段之路口處有一名員警站立於人行道上，員警往內
      側車道步行。於時間01：02：04～01：02：06，系爭車輛
      繼續前進，可見右前方之員警於外側車道舉起指揮棒並鳴
      哨，且車內可聽見明顯哨音。影片結束。
　　⒊前開影片拍攝影像連續一致，場景、光彩、色澤均屬常態
      自然呈現，而無任何不協調一致之處。
　㈢前揭舉發機關與原告提供之光碟影片，顯示之錄影時間有約1
    5分鐘之誤差，據舉發機關員警陳述，係因密錄器之時間有
    誤差，與正確時間相差約15至17分鐘，有舉發機關員警答辯
    報告表可參（見本院卷第60頁），且經勘驗之結果亦顯示光
    碟內容應屬相同且為舉發員警及原告各自依其所在位置而為
    錄影，是前揭影片應屬相同時間錄製，先與敘明。查前揭勘
    驗結果及本院依職權調閱Google Map街景圖，原告駕駛系爭
    車輛行經新北環河快速道路安康段新店往永和行向，且欲從
    安和路3段4巷3號前方迴轉道迴轉至永和往新店行向，該迴
    轉道前方係設置有「慢」、「迴轉道←」、「左轉燈亮始得
    迴轉」之標誌及燈光管制號誌，且上開標誌、號誌均無遭遮
    擋或不能辨識之情事，惟原告未等待綠色「←」左轉號誌燈
    亮起即進行迴轉，足認原告駕駛系爭車輛於前揭時、地確有
    「轉彎或變換車道不依標誌、標線、號誌指示」之違規行為
    ，應堪認定。又原告駕駛系爭車輛未依標誌、號誌指示迴轉
    後，原於安和路3段與新北環河快速道路口值勤之員警，隨
    即步行至外側車道且以指揮棒及哨音示意原告停車受檢，惟
    原告未將系爭車輛停下待員警稽查，即逕行駕車離去，且彼
    時該員警與系爭車輛間並無其他車輛阻擋駕駛人之視線，原
    告應無不能發現員警示意其停車受檢之情事，是足認原告駕
    駛系爭車輛於前揭時、地亦有「違反處罰條例之行為，具停
    車接受稽查而逃逸」之違規行為，洵堪認定。
　㈣原告主張該地點迴轉道道路及相關標誌設計不良，建議修正
    設置方式，且設計不良造成原告違規云云。惟按行政程序法
    第92條第2 項前段規定：「前項決定或措施之相對人雖非特
    定，而依一般性特徵可得確定其範圍者，為一般處分，適用
    本法有關行政處分之規定。」，按道路交通標誌、號誌之設
    置係道路主管機關之權責，性質係屬一般處分，於未經撤銷
    、廢止，或未因其他事由而失效者，依行政程序法第110條
    第3項規定，其效力仍繼續存在，尚不能因行為人主觀之認
    知否定該標誌、號誌之效力；而該標誌、號誌既屬有權設置
    主管機關所建置，是為一般處分無誤，其效力之有無以其存
    在之狀況為辨，不以駕駛人主觀認定而易其效力，一般處分
    於未經撤銷、廢止失效前，其效力仍存在，是以該標誌、號
    誌之效力於其受變更之前仍持續存在，原告行為時自應遵守
    該標誌、號誌之效力，且標誌、號誌設置之妥適性與其合法
    性有所不同，本件標誌、號誌既已按道路交通標誌標線號誌
    設置規則之規定設置，尚難謂有何違法之處，且未有汙損或
    遭遮蔽等情事，是彼時原告駕駛系爭車輛行經該處時更應確
    認後並遵守之。本件依前揭勘驗結果及Google Map街景圖，
    可清楚看見新北環河快速道路永和往新店方向，於本件迴轉
    道前方係設置有「慢」、「迴轉道←」、「左轉燈亮始得迴
    轉」之標誌及燈光管制號誌，且該標誌及號誌均無不可供辨
    識之情形，是原告就違規時該處所設之標誌、號誌之存在，
    亦輕易可得見及，並應依「左轉燈亮始得迴轉」之標誌，確
    認其前方之號誌燈之左轉燈已亮始得為迴轉等情，應無疑義
    。是原告稱其位置無法見及前方號誌，其係跟隨前方車輛前
    進後，再自行迴轉等情，尚無從為其卸責之合法事由，況其
    前方之車輛係直行車，其為迴轉車，所應遵循之號誌本屬不
    同，其此部分主張，應屬無據。
　㈤另原告主張伊於迴轉後繼續前進，伊當下之視角無法看見員
    警進行攔查，所以並無拒絕接受稽查而逃逸之行為云云。惟
    依前揭勘驗結果所示，本件員警見原告違規進行迴轉後，立
    即步行至外側車道，並舉起指揮棒及鳴哨示意，其攔停過程
    約2至3秒，依一般常理推斷，員警既已站立於外側車道舉起
    指揮棒及鳴哨，行經該路段之駕駛人應均能注意到員警之攔
    查行為，且經勘驗原告所提供之行車紀錄器影片，亦可清楚
    看見員警由人行道步行至外側車道舉起指揮棒並鳴哨示意之
    過程，且原告提供之行車紀錄器影像亦錄有員警之影像及哨
    音，足證員警之攔查行為屬一般駕駛人所能察覺，且於原告
    所在位置及視野亦可輕易察覺，原告稱其無法察覺員警攔查
    云云，應不足採。是原告此部分主張，應無理由。
六、綜上所述，原告於前揭時、地，確有「轉彎或變換車道不依
    標誌、標線、號誌指示」、「違反處罰條例之行為，拒絕停
    車接受稽查而逃逸」之違規事實，被告以原處分裁罰，核無
    違誤，原告訴請撤銷原處分，為無理由，應予駁回。
七、本件第一審裁判費為300元，應由原告負擔，爰確定第一審
    訴訟費用額如主文第2項所示。 
中　　華　　民　　國　　111 　年　　6 　　月　　9 　　日
　　　　　　　　　行政訴訟庭　法　官　徐文瑞
上為正本係照原本作成。
如不服本判決，應於判決送達後20日內，向本院提出上訴狀並表
明上訴理由（原判決所違背之法令及其具體內容或依訴訟資料可
認為原判決有違背法令之具體事實），其未載明上訴理由者，應
於提出上訴後 20 日內向本院補提理由書（上訴狀及上訴理由書
均須按他造人數附繕本，如未按期補提上訴理由書，則逕予駁回
上訴），並應繳納上訴裁判費新臺幣750元。
中　　華　　民　　國　　111 　年　　6 　　月　　9 　　日
　　　　　　　　　　　　　　　書記官　朱亮彰